臺灣新北地方法院刑事判決
111年度審交易字第610號
公  訴  人  臺灣新北地方檢察署檢察官
被      告  高豐翔




上列被告因公共危險等案件，經檢察官提起公訴（111年度偵字
第14503號），被告於本院準備程序中就被訴事實為有罪之陳述
，經本院裁定進行簡式審判程序，判決如下：
    主  文
高豐翔駕駛動力交通工具而有吐氣所含酒精濃度達每公升零點貳
伍毫克以上情形，處有期徒刑肆月，如易科罰金，以新臺幣壹仟
元折算壹日。又因過失傷害人，處拘役參拾日，如易科罰金，以
新臺幣壹仟元折算壹日。
    事  實
一、高豐翔領有小型車普通駕駛執照，於民國111年2月16日15時
    許，在新北市○○區○○路00○0號工作地點，食用含有酒精成分
    之薑母鴨食物後，雖經休息，但未待體內酒精濃度消退，仍
    基於酒後駕駛動力交通工具之犯意，於111年2月16日19時許
    ，駕駛車牌號碼0000-00號自用小客車上路，欲返回其住處
    ，嗣於同日19時11分許，行經新北市○○區○○路0段00巷00號
    前時（往篤行路方向），本應注意汽車行駛時，駕駛人應注
    意車前狀況，隨時採取必要之安全措施，並應與前車保持隨
    時可以煞停之距離，而依當時天候晴、夜間有照明、柏油路
    面乾燥、無缺陷亦無障礙物、視距良好等情，並無不能注意
    之情事，因酒後注意力降低疏未注意及此，適謝井致騎乘車
    牌號碼000-000號普通重型機車沿同路段同向行駛在其前方
    ，因前方林恩賢（未成傷）駕駛之車牌號碼00-0000號自用
    小客車停等而減速煞停，高豐翔見狀煞車不及而自後撞擊謝
    井致騎乘之上開機車，並致上開機車再向前滑行碰撞前方林
    恩賢駕駛之上開車輛，謝井致因而人車倒地，受有腹壁挫傷
    、左側手部挫傷、左側手肘擦傷、左側髖部、小腿擦傷之傷
    害。嗣經警到場處理車禍事故，高豐翔在有偵查權限之警察
    機關尚不知何人為肇事者前，向據報前往現場處理之員警陳
    述車禍發生經過而自首並願接受裁判，復經警於同日19時45
    分許，檢測得其吐氣所含酒精濃度達每公升0.55毫克，而悉
    上情。
二、案經謝井致訴由新北市政府警察局板橋分局報告臺灣新北地
    方檢察署檢察官偵查起訴。 　　
    理  由
壹、程序方面：
    本件被告高豐翔所犯係死刑、無期徒刑、最輕本刑為3年以
    上有期徒刑以外之罪，其於準備程序中就被訴事實為有罪之
    陳述，經法官告知簡式審判程序之旨，並聽取公訴人及被告
    之意見後，依刑事訴訟法第273條之1第1項規定，裁定本案
    改依簡式審判程序審理，且依刑事訴訟法第273條之2及第15
    9條第2項規定，不適用傳聞法則有關限制證據能力之相關規
    定，合先敘明。
貳、實體方面：
一、上揭犯罪事實，業據被告高豐翔於警詢時、偵查中、本院準
    備程序及審理時均坦承不諱，核與證人即告訴人謝井致、證
    人林恩賢於警詢時之證述相符，並有道路交通事故當事人酒
    精測定紀錄表、財團法人工業技術研究院呼氣酒精測試器檢
    定合格證書、新北市政府警察局舉發違反道路交通管理事件
    通知單、亞東紀念醫院診斷證明書（乙種）、道路交通事故
    現場圖、道路交通事故調查報告表㈠、㈡各1份、道路交通事
    故照片14張、道路交通事故肇事人自首情形記錄表、車輛詳
    細資料報表、證號查詢汽車駕駛人各1紙、臺灣新北地方檢
    察署勘驗筆錄1份、監視器錄影畫面檔案光碟1片在卷可稽（
    見偵查卷第15、17、18、22至29、32、45至47頁）。按汽車
    在同一車道行駛時，除擬超越前車外，後車與前車之間應保
    持隨時可以煞停之距離；汽車行駛時，駕駛人應注意車前狀
    況，並隨時採取必要之安全措施；汽車駕駛人飲用酒類或其
    他類似物後其吐氣所含酒精濃度達每公升0.15毫克或血液中
    酒精濃度達百分之0.03以上者，不得駕車，道路交通安全規
    則第94條第1項、第3項、第114條第2款分別定有明文。案發
    當時，被告為具有通常智識之成年人，對於上開交通規則不
    容諉為不知，而觀諸前揭卷附道路交通事故調查報告表㈠所
    載，案發當時天候晴、夜間有照明、柏油路面乾燥、無缺陷
    、無障礙物、視距良好，足見被告並無不能注意之情事，被
    告竟於酒後呼氣酒精濃度高達每公升0.55毫克之情形下，貿
    然駕駛汽車上路，且疏未注意車前狀況，並與前車保持隨時
    可以煞停之距離，而自後追撞告訴人機車，被告之駕駛行為
    具有過失，至為灼然；且被告之過失行為與告訴人之受傷結
    果間，具有相當因果關係，亦可認定。綜上所述，足認被告
    之自白核與事實相符，應可採為認定事實之依據。從而，本
    案事證已臻明確，被告犯行均堪認定，應依法論科。
二、論罪科刑： 　　
　㈠核被告所為，係犯刑法第185條之3第1項第1款之駕駛動力交
    通工具而有吐氣所含酒精濃度達每公升0.25毫克以上情形之
    公共危險罪，及刑法第284條前段之過失傷害罪。
　㈡又刑法第185條之3第1項已經規定「駕駛動力交通工具而有下
    列情形之一者，處3年以下有期徒刑，得併科30萬元以下罰
    金：一、吐氣所含酒精濃度達每公升0.25毫克或血液中酒精
    濃度達百分之0.05以上。…」，倘若行為人酒後駕車，有酒
    測值每公升0.25毫克或其他不能安全駕駛之情形，符合上揭
    構成要件，已就其「酒醉駕車」之行為依上開規定單獨處罰
    時，倘再認其「酒醉駕車」之行為符合道路交通管理處罰條
    例第86條第1項之規定，應依該條項之規定加重，就行為人
    「酒醉駕車」之單一行為顯有重複評價之嫌。另刑法第185
    條之3第1項之法定刑較諸刑法第284條之法定刑依照道路交
    通管理處罰條例第86條第1項之規定加重後之刑度顯然較重
    。則刑法第185條之3既已經就酒後駕車部分特別規定為獨立
    之犯罪行為，且歷經數次修法加重刑責，顯見立法者就此類
    型犯罪危害非輕，自應逕論以較重之刑法第185條之3，與刑
    法第284條予以併合處罰，就刑法第284條之過失傷害部分，
    不再依道路交通管理處罰條例之規定加重（臺灣高等法院暨
    所屬法院105年度法律座談會刑事類提案第33號問題討論意
    見參照）。是以，被告本案所涉酒後駕車之行為，既已另成
    立較重之刑法第185條之3第1項之罪，則被告所涉過失傷害
    部分，若再依道路交通管理處罰條例第86條第1項「酒醉駕
    車」規定予以加重其刑，顯有雙重評價過度處罰之嫌，揆諸
    上開說明，認本件被告所犯刑法第284條前段過失傷害罪部
    分，即無庸再適用道路交通管理處罰條例第86條第1項「酒
    醉駕車」之規定加重其刑，附此敘明。
  ㈢被告所犯上開2罪間，犯意各別，行為互殊，應予分論併罰。
  ㈣被告於車禍發生後，在過失傷害犯罪未被有偵查犯罪權限之
    機關或公務員發覺前，主動向據報前往現場處理之員警表明
    係肇事者，而願接受裁判之情形，此有道路交通事故肇事人
    自首情形記錄表1紙在卷可佐（見偵查卷第29頁），就其所
    犯過失傷害罪部分，合於自首要件，爰依刑法第62條前段規
    定減輕其刑。
  ㈤爰審酌被告明知酒精成分對人之意識能力具有不良影響，酒
    後駕車對一般往來之公眾及駕駛人自身皆具有高度危險性，
    於食用含酒精之食物後雖經休息，但未能待體內酒精濃度消
    退即駕車上路，復因酒精影響其駕駛之操控及反應能力而肇
    事，並衡酌本案酒後所駕駛之動力交通工具為自用小客車，
    經測得之吐氣所含酒精濃度為每公升0.55毫克，及其於106
    年間有因公共危險等案件經法院論罪科刑及執行完畢紀錄，
    有臺灣高等法院被告前案紀錄表1份在卷可參，又其疏未注
    意車前狀況並與前車保持隨時可以煞停之距離而肇事，致告
    訴人受傷，因告訴人無和解意願，迄未能與告訴人達成和解
    、賠償損失，及其過失程度、告訴人之傷勢程度，並兼衡其
    高中肄業之智識程度、現從事服務業工作、須撫養父母之生
    活狀況、犯罪後坦承犯行之態度等一切情狀，分別量處如主
    文所示之刑，並均諭知如易科罰金之折算標準，以資懲儆。
據上論斷，應依刑事訴訟法第273條之1第1項、第299條第1項前
段，刑法第185條之3第1項第1款、第284條前段、第62條前段、
第41條第1項前段，刑法施行法第1條之1第1項，判決如主文。
本案經檢察官邱蓓真提起公訴，經檢察官張啓聰到庭執行職務。
中　　華　　民　　國　　111 　年　　7 　　月　　20　　日
                  刑事第二十五庭  法  官      曾淑娟
如不服本判決，應於判決送達後20日內敘明上訴理由，向本院提
出上訴狀（應附繕本），上訴於臺灣高等法院。其未敘述上訴理
由者，應於上訴期間屆滿後20日內向本院補提理由書「切勿逕送
上級法院」。
                                  書記官      王若安　
中　　華　　民　　國　　111 　年　　7 　　月　　21　　日
附錄本案論罪科刑法條全文： 　
中華民國刑法第185條之3
駕駛動力交通工具而有下列情形之一者，處3年以下有期徒刑，
得併科30萬元以下罰金：
一、吐氣所含酒精濃度達每公升零點二五毫克或血液中酒精濃度
    達百分之零點零五以上。
二、有前款以外之其他情事足認服用酒類或其他相類之物，致不
    能安全駕駛。
三、服用毒品、麻醉藥品或其他相類之物，致不能安全駕駛。
因而致人於死者，處3年以上10年以下有期徒刑；致重傷者，處1
年以上7年以下有期徒刑，得併科100萬元以下罰金。
曾犯本條或陸海空軍刑法第54條之罪，經有罪判決確定或經緩起
訴處分確定，於五年內再犯第1項之罪因而致人於死者，處無期
徒刑或5年以上有期徒刑；致重傷者，處3年以上10年以下有期徒
刑，得併科200萬元以下罰金。　　

中華民國刑法第284條
因過失傷害人者，處1年以下有期徒刑、拘役或10萬元以下罰金
；致重傷者，處3年以下有期徒刑、拘役或30萬元以下罰金。